臺灣臺中地方法院刑事判決　　　　　　　　　　　　九十三年度易字第一七二六號
　　公　訴　人　臺灣臺中地方法院檢察署檢察官
　　被　　　告　乙○○
右列被告因詐欺案件，經檢察官提起公訴（九十三年度偵字第八二一八號），本院判
決如左：
    主  文
乙○○意圖為自己不法之所有，以詐術使人將本人之物交付，處有期徒刑陸月，如易
科罰金，以佰元折算壹日。
    事  實
一、乙○○於民國九十一年十一月間，經人介紹認識甲○○。而甲○○因贓物案件，
    為臺灣苗栗地方法院於九十一年十二月十二日以九十一年度易字第六０三號刑事
    判決判處有期徒刑八月，甲○○提起上訴後，臺灣高等法院臺中分院於九十二年
    三月二十日以九十二年度上易字第三二一號刑事判決駁回上訴確定。甲○○因家
    庭因素，畏懼入監執行，乙○○得知上情，見有機可乘，明知該案確定判決之刑
    度不得易科罰金，竟意圖為自己不法之所有，向杜建森謊稱可以處理易科罰金事
    宜，並以此為由索取活動費，致甲○○信以為真，而於九十二年五月二十六日，
    在台中縣石岡鄉之「味味香土雞城」，由余富斌及陳文卿見證，以「法律諮詢費
    」之名義，交付新台幣（下同）五萬元給乙○○，經乙○○立據簽收。嗣甲○○
    因接獲通知入監服刑，不得易科罰金，始知受騙。
二、案經法務部調查局台中巿調查站移送臺灣臺中地方法院檢察署檢察官偵查起訴。
    理  由
一、被告乙○○經本院訊問後，雖不爭執有於九十二年五月二十六日在台中縣石岡鄉
    之「味味香土雞城」，經余富斌及陳文卿之見證，以「法律諮詢費」名義，收取
    被害人甲○○所交付之五萬元，並立據簽收；然矢口否認前揭詐欺取財之犯行，
    辯稱：甲○○於該案判決確定後，曾於ＳＡＲＳ流行病期間至醫院採視甲○○之
    姊夫，他遂向甲○○表示若其將來入監服刑，因而傳染至監獄內，後果不堪設想
    ，故建議甲○○由他至地方法院詢問可否以此為由申請易科罰金，甲○○因此交
    付五萬元供他加油等開銷之用，他絕無設詞詐取被害人之錢財等語。經查：
    (一)被害人甲○○因贓物案件，而為臺灣苗栗地方法院於九十一年十二月十二日以
      九十一年度易字第六０三號刑事判決判處有期徒刑八月，甲○○提起上訴後，
      臺灣高等法院臺中分院復於九十二年三月二十日以九十二年度上易字第三二一
      號刑事判決駁回其上訴確定，於九十二年七月二十二日入監服刑後，至九十三
      年二月二十九日始執行完畢出監等事實，有上述判決、「全國刑案資料查註表
      」、「法務部全國檢察官線上查詢刑案人犯在監所最新資料報表」各一件附卷
      可稽。
    (二)又被告於九十二年五月二十六日，在台中縣石岡鄉之「味味香土雞城」，經余
      富斌及陳文卿之見證，以「法律諮詢費」名義，收取被害人甲○○所交付之五
      萬元，並立據簽收，及該紙收據內載明甲○○委託被告處理挖土機乙案等情節
      ，業據被害人甲○○、證人余富斌、陳文卿於檢察官偵訊時均具結證明屬實，
      被告亦供承無誤，且有該紙收據影本附卷可參。
    (三)再者，被害人甲○○並於檢察官偵訊時具結證稱：他因家中有小孩，希望能易
      科罰金，被告為此向他拿取五萬元，稱將託人幫忙處理此事等語；證人余富斌
      、陳文卿於檢察官偵訊時，亦均具結證述：甲○○交付該筆金額之目的，乃因
      被告向甲○○表示認識若干具有法律背景者，欲使甲○○上開案件得易科罰金
      等語，而與被害人上述證詞相符。故被害人甲○○厥因上開家庭因素，畏懼入
      監執行，事為被告知悉後，向甲○○表示可處理使其易科罰金，甲○○信以為
      真，才會交付該筆五萬元之金額等事實，已可確定。且從上述交付五萬元之原
      因及過程等事實觀之，已經明確地彰顯被告之主觀上對於甲○○之贓物案件依
      法不得易科罰金乙節，相當明瞭。
    (四)復參前述贓物案件之一、二審判決所載，甲○○曾先後選任江錫麒律師、謝英
      吉律師為其辯護，對於前開確定判決之結果不得易科罰金，將來必須入監服刑
      等各節，必然知之甚明；且其於一、二審時既均有選任辯護人，即足證明甲○
      ○深知應將切身之司法案件委由具有專業智識之律師處理；則其贓物案件若仍
      可依法聲明不服，甲○○斷無交付數萬元之錢財將此至關本身權益之重要事項
      委諸被告之理。從而，甲○○所以交付該筆金額，必然由於被告謊稱有法律途
      徑以外之其他管道可尋所致，亦可確定。
    (五)綜合前述，本件事證明確，被告對甲○○詐欺取財之犯行，已足可認定；前開
      其無設詞詐騙甲○○之錢財等辯解，因非事實，無能為其有利之認定。
二、核被告乙○○所為，係犯刑法第三百三十九條第一項之詐欺取財罪。爰審酌被告
    不僅詐取甲○○五萬元，使被害人受有損害，尤其破壞司法信譽，且犯後態度不
    佳，自不宜輕縱，公訴人因而具體求刑有期徒刑七月，確非無據；然被害人於本
    院審理時特別表示不願再事追究，被告之犯罪所得也著實不多，遂再考量被告之
    素行、犯罪之動機、目的、手段、方法等一切有利、不利之情狀後，量處如主文
    所示之刑，並諭知易科罰金之折算標準。
據上論斷，應依刑事訴訟法第二百九十九條第一項前段，刑法第三百三十九條第一項
、第四十一條第一項前段，罰金罰鍰提高標準條例第一條前段、第二條，判決如主文
。
中      華      民      國      九十三      年      十一    月    一    日
                                        審判長法  官  吳進發
                                              法  官  唐敏寶
                                              法  官  莊深淵
右正本證明與原本無異。
如不服本判決，應於送達後十日內向本院提出上訴狀（須附繕本），上訴於台灣高等
法院台中分院。
                                              書記官
中      華      民      國      九十三      年      十一  月    一    日
附錄論罪科刑法條
刑法第三百三十九條第一項：
意圖為自己或第三人不法之所有，以詐術使人將本人或第三人之物交付者，處五年以
下有期徒刑、拘役或科或併科一千元以下罰金。
